【裁判字號】    91,交易,716
【裁判日期】    920310
【裁判案由】    業務過失傷害
【裁判全文】
臺灣高雄地方法院刑事判決                        九十一年度交易字第七一六號
    公  訴  人  臺灣高雄地方法院檢察署檢察官
    被      告  丙○○
右列被告因業務過失傷害案件，經檢察官提起公訴（九十一年度偵字第二四二七九號
），本院判決如左：
    主  文
丙○○從事業務之人，因業務上之過失傷害人，處有期徒刑參月，如易科罰金，以參
佰元折算壹日。
    事  實
一、丙○○考領有普通貨車駕駛執照，係福眾藥品企業有限公司之司機，為從事駕駛
    業務之人，於民國九十一年八月三十日下午，駕駛車牌號碼ＺＬ─四０一九號自
    小貨車，沿高雄縣鳳山市○○路由南往北方向行駛，於同日下午五時三十分許，
    途經高雄縣鳳山市○○路與民興路交岔路口欲往右轉直行時，本應注意汽車行駛
    時，駕駛人應注意車前狀況，隨時採取必要之安全措施，並轉彎車應讓直行車先
    行，且依當時客觀情狀天候晴、有日間自然光線、柏油路面乾燥無缺陷、無障礙
    物、視距良好，依其智識、能力並無不能注意之情事，竟疏未注意車前狀況，且
    隨時採取必要之安全措施，復未讓同向在旁慢車道行駛，由乙○○所騎乘車牌號
    碼ＪＴＶ─七九五號後方附載甲○○之重型機車先行，即貿然右轉，致該自小貨
    車右側車身與乙○○騎乘之上開機車發生擦撞，使乙○○與甲○○人車倒地，乙○○因此受有左肘擦傷之傷害，甲○○受有頭部外傷腦震盪、背部挫傷、脛部挫
    創傷、右膝、右下腿、左膝、左下腿挫創傷等傷害。丙○○於肇事後，犯罪未被
    發覺前，即報警並向據報前往現場處理事故之警員坦承肇事，自首而接受裁判。
二、案經乙○○、甲○○訴請高雄縣警察局鳳山分局報告臺灣高雄地方法院檢察署檢
    察官偵查起訴。
    理  由
一、訊據被告丙○○否認有上開犯行，辯稱：伊當時係看到乙○○所騎之機車已經停
    下，伊才右轉，且未擦撞乙○○所騎乘之機車，導致乙○○、甲○○人車倒地等
    語，經查：
（一）按汽車行駛時，駕駛人應注意車前狀況，並隨時採取必要之安全措施；行車速
      度依標誌之規定；又汽車行駛至無號誌交岔路口，轉彎車應暫停讓直行車先行
      ，道路交通安全規則第九十四條第三項、第九十三條第一項、第一百零二條第
      一項第二款定有明文。此為一般汽車駕駛人所應注意並確實遵守之事項，被告
      考領有普通小型車駕駛執照，此有證號查詢汽車駕駛人一份附卷可參，被告對
      於上開規定應當知之甚詳，駕車時理應注意上述規定並確實遵守之。再依當時
      客觀情狀天候晴、有日間自然光線、柏油路面乾燥無缺陷、無障礙物、視距良
      好等情，此有高雄縣政府警察局交通隊道路交通事故調查報告表一份附卷足參
      ，依被告之智識、能力並無不能注意之情事，被告自應注意車前狀況，並隨持
      採取必要之安全措施為是。
（二）本件肇事地點在高雄縣鳳山市○○路與民興路交岔路口由南往北方向慢車道上
      ，該路段之行車速度為時速五十公里，設有燈光號誌，肇事前被告之車行方向
      由南往北方向行駛在內側快車道上，告訴人乙○○之車行方向騎乘機車亦由南
      往北行駛直行，被告在上開交岔路路口欲右轉民興路，肇事後被告自小貨車停
      放在上開鳳松路慢車道上，車頭略呈東北、車尾略呈西南，車身右側留在有擦
      撞之痕跡，告訴人乙○○之機車左手把部分有破損，此有前開高雄市○○○○○道路交通事故調查報告表一份及照片十四幀在卷足憑，依此關係位置型態，
      及二車之行進方向、路線、路況加以研析，足見被告於肇事前已見告訴人乙○○騎乘之機車在右後方直行，本應注意車前狀況、減速慢行並採取必要安全措
      施，並且依汽車行駛至無號誌交岔路口，轉彎車應暫停讓直行車先行，被告欲
      右轉彎進入民興路時，自應注意讓直行車先行，而以當時客觀情狀，並無不能
      注意之情形，被告復無不能注意之情狀，詎被告疏未注意車前狀況貿然右轉，
      以致肇事，致人於傷，被告自屬有過失。而本件交通事故經台灣省高屏澎區車
      輛行車事故鑑定委員會鑑定結果，對於被告之肇事原因，亦與本院為相同之認
      定，此有該會高屏澎鑑字第九一一七二九號鑑定意見書一份在卷可參，益徵證
      明被告就本件交通事故之發生確有過失。
（三）告訴人乙○○因本件車禍受有左肘擦傷之傷害，告訴人甲○○受有頭部外傷腦
      震盪、背部挫傷、脛部挫創傷、右膝、右下腿、左膝、左下腿挫創傷等傷害，
      此有大東醫院九十一年九月十四日出具之診斷證明書二紙在卷足證，參酌告訴
      人所駕駛之機車左側把手與被告所駕駛之自小貨車右側車身發生擦撞，依物理
      慣性作用，告訴人乙○○、甲○○受有上開傷害，即屬通常經驗可解之事理，
      足見告訴人所提示之驗傷診斷證明書揭載如事實欄之傷勢情形，即與事實相符
      。是以，被告之上開駕駛過失行為與告訴人乙○○、甲○○之傷害結果間，具
      有相當因果關係。被告上開所辯，應屬事後卸責之詞，不足採信。本件罪證明
      確，被告過失傷害犯行，已堪認定。
二、被告係福眾藥品企業有限公司之司機，業經被告審理時供明在卷，為從事駕駛業
    務之人，其駕車過失傷害人，核其所為，係犯刑法第二百八十四條第二項前段之
    業務過失傷害罪。又被告以一過失行為，傷害告訴人乙○○及甲○○之身體，係
    一行為觸犯數罪名之想像競合犯，依法從一重論處。被告於肇事後，犯罪未被發
    覺前，即自動報警並向據報前往現場處理事故之警員坦承肇事，已據被告於警訊
    中供承在卷可查，告訴人乙○○於警訊中亦坦承確為被告主動報警處理，被告對
    未發覺之犯罪自首而接受裁判，應依刑法第六十二條前段之規定減輕其刑。爰審
    酌被告就本件車禍發生應負之過失情節，及告訴人所受傷害程度，車禍迄今被告
    仍未與告訴人達成民事和解等一切情狀，爰量處如主文所示之刑，併諭知易科罰
    金之折算標準。
據上論結，應依刑事訴訟法第二百九十九條第一項前段，刑法第二百八十四條第一項
前段、第五十五條前段、第六十二條前段、第四十一條第一項前段、罰金罰鍰提高標
準條例第一條前段、第二條，判決如主文。
本案經檢察官林慧美到庭執行職務。
中      華      民      國      九十二    年     三      月      十     日
                                  臺灣高雄地方法院交通法庭
                                      法  官  廖  建  瑜
右正本證明與原本無異。
如不服本判決，應於判決送達後十日內，向本院提出上訴狀。
                                      書記官  王  翌  翔
中      華      民      國      九十二    年     三      月      十     日
中華民國刑法第二百八十四條
 (過失傷害罪)
因過失傷害人者，處六月以下有期徒刑、拘役或五百元以下罰金，致重傷
者，處一年以下有期徒刑、拘役或五百元以下罰金。
從事業務之人，因業務上之過失傷害人者，處一年以下有期徒刑、拘役或
一千元以下罰金，致重傷者，處三年以下有期徒刑、拘役或二千元以下罰
金。


司法院資訊處製作；財團法人民間司法改革基金會備份。
